最高法院刑事判決　　　　　　　　　　　　　　　九十一年度台上字第三一三八號
　　上　訴　人　甲○○
右上訴人因強盜案件，不服台灣高等法院台中分院中華民國九十一年三月十九日第二
審判決（九十年度上訴字第二三二四號，起訴案號：台灣台中地方法院檢察署九十年
度偵字第一四二九一號），提起上訴，本院判決如左：
    主  文
原判決關於罪刑部分撤銷。
甲○○共同意圖為自己不法之所有，帶兇器以強暴至使不能抗拒，而取他人之物，
未遂，處有期徒刑伍年。扣案之水果刀貳把，沒收。
    理  由
本件原判決認定上訴人甲○○與林永裕（經第一審依盜匪罪判處有期徒刑七年，於民
國九十年十二月二十八日撤回上訴確定）均有施用毒品惡習，二人因缺錢購買毒品，
竟基於意圖為自己不法所有之犯意聯絡，共同策劃以製造假車禍之方式強盜他人財物
，二人先於九十年八月九日購買水果刀二把（木炳、塑膠柄各乙把）備用，再於翌日
（十日）下午十八時三十分許，由上訴人駕駛林永裕父親所有車牌號碼ＯＫ｜四五五
七號自用小客車搭載林永裕，攜帶上開水果刀二把外出尋找作案目標，於同日下午十
九時三十五分許，行經台中市○○○路中山高速公路涵洞時（往台中市○○路方向）
，見同向行駛，獨自騎乘車牌號碼ＶＯＺ｜二一九號輕型機車之婦人張秀霞（起訴書
誤載為王秀霞）攜帶後背式皮包，上訴人即駕駛前開汽車自後撞擊張秀霞所騎乘之機
車，致張秀霞人車倒地，因而受有左腳膝蓋擦傷、右肩擦傷等傷害（傷害部分未據告
訴及起訴），二人見張秀霞倒地後，上訴人留在未熄火之車上等候、接應，由林永裕
持預先準備之水果刀（木柄）下車，強行割斷張秀霞所有皮包之背帶（毀損部分亦未
據告訴及起訴），下手強拉張秀霞所攜帶之皮包，以此強暴手段致使張秀霞不能抗拒
而欲強盜財物，因張秀霞緊抱皮包不放並大聲呼救，適為駕駛計程車途經該處之曾韋
勝發現，乃大聲鳴吹哨子示警，林永裕方罷手返回由上訴人所駕駛、在旁等候接應之
前開汽車，而未取得財物，上訴人、林永裕旋即駕車逃逸，駛至台中市南屯區楓樹里
第八公墓附近，二人將汽車停放該處，換騎上訴人所有車牌號碼ＴＡＴ｜○九七號機
車，共同前往位於台中市○區○○路一六八巷十七號林永裕舅舅住處。嗣因曾韋盛記
住上訴人所駕駛汽車之車牌號碼，並報警處理，經警循線於同日二十二時十分許，在
前揭林永裕舅舅住處查獲二人，並自停放在該處一樓騎樓之上開上訴人所有機車內，
扣得上訴人、林永裕所有供強盜及預備強盜用之水果刀二把（木炳、塑膠柄各乙把）
等情。係以上開事實，業據上訴人與共犯林永裕於警訊中坦承不諱（見偵查卷第九、
十、一三至一五頁），二人陳述互核相符，復經原審於九十一年二月二十七日勘驗上
訴人於警訊時之錄音帶，確認與警訊筆錄記載相符，且無員警對上訴人恐嚇情事，有
勘驗筆錄一份足憑（見上訴卷第七五頁），參以本案以外之其他被害人陳靜芳等人遭
強盜部分，上訴人之警訊筆錄係記載否認等情（見偵查卷第十一、十二、三三、三四
頁），倘若上訴人於本案之警訊筆錄係遭員警恐嚇製成，何以關於他案之強盜案件未
予恐嚇製作？堪認上訴人之警訊筆錄係依其自由陳述而製作，此外，並經被害人張秀
霞於警、偵訊及第一審審理時就被強盜情節指述甚詳（見偵查卷第一八至二一、六七
、六八頁；第一審卷第五二至五四頁），核與目擊證人曾韋勝於警訊及第一審調查時
證述之情節相符（見偵查卷第二二至二五頁；第一審卷第三三至三五頁），另有扣案
之水果刀二把、現場簡圖二紙、照片十六張等可資佐證（見偵查卷第三四、四○至四
五頁），罪證確鑿，犯行堪以認定，為其所依憑之證據及認定之理由。並以上訴人嗣
後翻異前供辯稱：車子不小心擦撞被害人所騎乘之機車，林永裕下車去查看，並不知
林永裕帶刀下去行搶，是後來林永裕上車才看見他拿刀，買刀放在車上是為了防身用
，警訊筆錄係遭警恐嚇製作云云。共犯林永裕亦附合供稱：係下車後才臨時起意強盜
，上訴人不知情等語，分別係卸責之飾詞及迴護之詞，均不足採，於判決理由內詳予
指駁。原判決援引刑法第二條第一項前段、第二十八條、第三百三十條第二項、第一
項、第二十六條前段、第三十八條第一項第二款之規定，撤銷第一審不當之判決，改
判論上訴人共同意圖為自己不法之所有，帶兇器以強暴至使不能抗拒，而取他人之
物，未遂之罪，量處有期徒刑伍年，扣案之水果刀貳把沒收，固非無見。上訴意旨仍
執泛詞，否認有上開強盜未遂之犯行，或為單純事實之爭執，或就原審採證認事職權
之適法行使任意指摘，自非可採。惟第一審判決係對上訴人及林永裕判決，林永裕於
上訴原審後，旋即撤回上訴而告確定，乃原判決竟將第一審判決全部撤銷，顯非適法
。又原判決當事人欄未記載：「指定辯護人本院公設辯護人王金陵」（依原審九十一
年三月五日審判筆錄之記載，原審指定公設辯護人王金陵已為上訴人辯護，並有公設
辯護人辯護書在卷可按），亦有疏漏。但原判決上開違誤，尚不影響於事實之認定，
應由本院將原判決關於罪刑部分撤銷，自為判決，仍判處如主文所量處之刑，以資適
法。
據上論結，應依刑事訴訟法第三百九十七條、第三百九十八條第一款，刑法第二條第
一項前段、第二十八條、第三百三十條第二項、第一項、第二十六條前段、第三十八
條第一項第二款，判決如主文。
中      華      民      國    九十一    年      六      月      六      日
                              最高法院刑事第八庭
                                  審判長法官  莊  登  照
                                        法官  洪  明  輝
                                        法官  黃  一  鑫
                                        法官  魏  新  和
                                        法官  林  秀  夫
      右正本證明與原本無異
                                              書  記  官
中      華      民      國    九十一    年      六      月     十三     日
